最高法院刑事判決　　　　　　九十四年度台上字第一０八二號
　　上　訴　人　台灣高等法院檢察署檢察官
　　被　　　告　甲○○
　　　　　　　　　　　　1樓
上列上訴人因被告偽造文書案件，不服台灣高等法院中華民國九
十一年五月十六日第二審更審判決（九十一年度上更(一)字第四三
號，起訴案號：台灣基隆地方法院檢察署八十六年度偵字第二一
六四號），提起上訴，本院判決如下：
    主  文
上訴駁回。
    理  由
一行使偽造私文書罪部分：
按刑事訴訟法第三百七十七條規定，上訴於第三審法院，非以判
決違背法令為理由，不得為之。是提起第三審上訴，應以原判決
違背法令為理由，係屬法定要件。如果上訴理由狀並未依據卷內
訴訟資料，具體指摘原判決不適用何種法則或如何適用不當，或
所指摘原判決違法情事，顯與法律規定得為第三審上訴理由之違
法情形，不相適合時，均應認其上訴為違背法律上之程式，予以
駁回。本件檢察官上訴意旨略稱：原判決第三頁第四行以下記載
：「股東同意書……內容雖屬實但形式上形成偽載，……亦盜蓋
印章，……而完成偽造雙路公司股東同意書」等情，是則如依該
事實欄記載，本案之股東同意書如內容屬實，似應不合刑法偽造
私文書之實質要件，但原判決書理由欄（第七頁第十一行）卻明
白指出係偽造雙路公司股東同意書，而在第八頁之論罪科刑欄認
觸犯法條之一為刑法第二百十條偽造私文書罪。原審之事實認定
與論罪理由之間，顯然有互相矛盾之處，且原審判決事實之認定
又與法律之適用不相符合，有判決理由矛盾之違法等語。
本件原審係依憑被告甲○○之自白、告訴人陳金珠之指訴、共犯
莊坤龍及證人楊然森、許文祥、童麗雪、簡振興之供述、偽造之
雙路建設實業有限公司（下稱雙路公司）股東同意書、雙路公司
變更登記申請書、台灣省政府建設廳函、附件及傳真資料等證據
資料，予以綜合判斷，認被告有原判決所載之行使偽造私文書犯
行，並以被告此部分之犯行成立刑法第二百十六條、第二百十條
之行使偽造私文書罪，於法定刑內量處其刑，已詳其所憑證據
及認定之理由，所為論斷均有卷存證據資料可資覆按，從形式上
觀察，並無違背法令之情形存在。查原判決第三頁第四行事實欄
所載「內容雖屬實，但形式上形成偽載」，係指雙路公司原董事
蔡雙路及其他股東於民國八十五年十月間已同意「改推甲○○為
董事，股權新台幣三千五百萬元、五百萬元移轉與甲○○、楊然
森」，故系爭雙路公司股東同意書上關於上開內容之記載係屬實
在；至於所指形式上形成偽載，乃指蔡雙路於八十六年一月八日
已死亡，不可能於死亡後之八十六年二月一日再出具系爭股東同
意書，依法應以蔡雙路之繼承人之名義繼續辦理公司變更登記，
故被告及莊坤龍製作系爭八十六年二月一日蔡雙路出具之雙路公
司股東同意書，就出具人名義及日期之記載係屬偽造之意思。因
形式上已屬偽造，自成立偽造私文書罪。而行使系爭偽造之雙路
公司股東同意書足生損害於蔡雙路之繼承人及台灣省政府建設廳
對雙路公司董事、股權變更登記准駁、管理之正確性，原判決因
而認被告上開所為，成立行使偽造私文書罪，並無不合，自無上
訴意旨所指判決理由矛盾之違法。上訴意旨謂原判決上開事實之
記載與理由說明及法律之適用不相適合云云，尚有誤會，並非適
法之第三審上訴理由，此部分之上訴違背法律上之程式，應予駁
回。
二使公務員登載不實罪部分：
按刑事訴訟法第三百七十六條所列各罪之案件，經第二審判決者
，不得上訴於第三審法院，法有明文。本件被告所犯刑法第二百
十四條之使公務員登載不實罪部分，核屬刑事訴訟法第三百七十
六條第一款之案件，依首開說明，既經第二審判決，自不得上訴
於第三審法院。縱此部分與行使偽造私文書部分有方法結果之牽
連關係，為裁判上一罪，但行使偽造私文書部分之上訴為不合法
，本院應從程序上予以駁回，而無從為實體上判決，對於輕罪部
分之此部分，亦無從適用審判不可分原則，為實體上審判，上訴
人竟復提起上訴，顯為法所不許，應予駁回。
據上論結，應依刑事訴訟法第三百九十五條前段，判決如主文。
中　　華　　民　　國　九十四　年　　三　　月　　十　　日
                      最高法院刑事第十庭
                          審判長法官  陳　正　庸
                                法官  賴　忠　星
                                法官  王　居　財
                                法官  林　開　任
                                法官  林　立　華
      本件正本證明與原本無異
                                      書  記  官
中　　華　　民　　國　九十四　年　　三　　月　 十五　 日
                                                      Ｑ
